【裁判字號】    98,訴,3425
【裁判日期】    981215
【裁判案由】    偽造有價證券等
【裁判全文】
臺灣臺中地方法院刑事判決              98年度訴字第3425號
公  訴  人  臺灣臺中地方法院檢察署檢察官
被      告  乙○○
                      樓
指定辯護人  本院公設辯護人  戊○○
上列被告因偽造有價證券等案件，經檢察官提起公訴（98年度偵
續字第314號、98年度偵字第18321號），本院判決如下：
    主    文
乙○○意圖供行使之用，而偽造有價證券，處有期徒刑壹年拾月
。偽造如附表所示之本票上「甲○○」署名貳枚、指印陸枚均沒
收。
    犯罪事實
一、乙○○前因殺人、違反槍砲彈藥刀械管制條例等案件，於民
    國92年4月28日經法院判處應執行有期徒刑7年4 月確定，發
    監執行後迄94年12月30日縮短刑期假釋出監，於97年2 月26
    日縮刑期滿日期（不構成累犯）。詎其猶不知悔改，因需款
    周轉而向友人丁○○借款，惟丁○○表明需提供本票另以具
    資力之人作為借款之擔保，始願借款。乙○○竟意圖為自己
    不法之所有，基於偽造有價證券進而持之以行使之犯意，於
    95年12月某日，未經其父甲○○之同意，盜取其父甲○○之
    土地、建物所有權狀（親屬間竊盜部分，未據告訴），並於
    同年月20日，在臺中縣大雅鄉○○○路70號住處兼「柏善環
    保科技股份有限公司」，偽簽「甲○○」之姓名於發票人欄
    位，而簽發由其與甲○○為共同發票人如附表編號1之本票1
    紙；復基於同上之犯意及詐欺取財之犯意，接續偽簽「甲○○」之姓名於發票人欄位，而簽發由其與甲○○為共同發票
    人如附表編號2之本票1紙。旋於同日在上址，提出前開本票
    2紙及權狀交予丁○○供擔保而行使之（附表編號1之本票係
    乙○○因之前借款而補簽發供擔保用），致丁○○陷於錯誤
    ，誤信前開附表編號2 之本票係乙○○經甲○○授權簽發而
    願就前開本票所載金額負擔保之責，當場將現金23萬元借予
    乙○○，均足以生損害於甲○○、丁○○及票據交易往來流
    通之公信性。嗣乙○○借款後避不見面，甲○○並於97年 1
    月29日提起確認本票債權不存在之訴，否認本票真正，而悉
    上情。
二、案經丁○○訴請臺灣臺中地方法院檢察署檢察官偵查起訴。
    理    由
一、按被告以外之人（包括證人、鑑定人、告訴人、被害人及共
    同被告等）於審判外之陳述雖不符刑事訴訟法第159條之1至
    之4等4條之規定，而經當事人於審判程序同意作為證據，法
    院審酌該言詞陳述或書面陳述作成時之情況，認為適當者，
    亦得為證據；當事人、代理人或辯護人於法院調查證據時，
    知有刑事訴訟法第159條第1項不得為證據之情形，而未於言
    詞辯論終結前聲明異議者，視為有前項之同意，同法第159
    條之5定有明文。立法意旨在於傳聞證據未經當事人之反對
    詰問予以核實，原則上先予排除；惟若當事人已放棄反對詰
    問權，於審判程序中表明同意該等傳聞證據可作為證據；或
    於言詞辯論終結前未聲明異議，基於尊重當事人對傳聞證據
    之處分權，及證據資料愈豐富，愈有助於真實發見之理念，
    且強化言詞辯論主義，使訴訟程序得以順暢進行，上開傳聞
    證據亦均具有證據能力。本件被告及公設辯護人已於本院訊
    問時表示就告訴人丁○○於偵查中證述內容之證據能力並無
    異見，且同意作為證據，經本院審酌此等陳述作成時之客觀
    狀況，並無任何遭不當施壓或干擾，亦未有事證顯示其有遭
    受不當取供之情形，因認以之作為本案之證據亦屬適當，依
    刑事訴訟法第159條之5第1項之規定，自得作為證據使用，
    合先敘明。
二、上開犯罪事實，業據被告乙○○於本院行準備程序及審理中
    均坦承不諱，核與證人丁○○於偵查及審理中、證人甲○○
    於本院審理中具結證述之情節大致相符，並有被告偽造如附
    表所示之本票2 紙附卷可稽，堪認被告之自白，核與客觀事
    實相符，足以採信。本件事證明確，被告上開犯行堪以認定
    。
三、按本票可以流通市面，為有價證券；又偽造之本票，其票面
    已依票據法規定記載本票應記載事項，並表明本票字樣，就
    其外表觀之既為憑票即付，其權利之行使，與票據之占有，
    立於不可分離之關係，且可流通市面，得以自由轉讓，自屬
    有價證券之一種，有最高法院31年上字第409 號刑事判例、
    74年度台上字第1633號判決可資參照。次按行使偽造有價證
    券，以取得票面價值之對價，固不另論詐欺罪，但如以偽造
    之有價證券供作擔保或作為新債清償而借款，則其借款之行
    為，為行使有價證券以外之另一行為，其間有方法結果關係
    ，應論以詐欺罪之牽連犯（刑法第55條修正前），有最高法
    院62年度第1 次刑庭庭長會議決議意旨足資參照。本件被告
    乙○○為向告訴人丁○○取得其週轉所需資金，而分別在如
    附表所示之2 張本票上接續偽簽「甲○○」之署名及偽捺其
    指印，復持以向告訴人佯稱證人「甲○○」會以該附表編號
    2 之本票供作擔保向其借款，致使告訴人陷於錯誤，而將款
    項交付予被告，是核被告接續偽簽並行使本票之行為，係犯
    刑法第201條第1項之意圖供行使之用而偽造有價證券罪，其
    交付附表編號2 之本票取得借款之行為，另同時觸犯同法第
    339 條第1項之詐欺取財罪。其在如附表所示之2張本票之發
    票人欄位，均擅自偽簽「甲○○」之署名，並偽捺其指印，
    其偽簽署名及捺印為偽造有價證券之部分行為；又其行使偽
    造有價證券之低度行為應為偽造有價證券之高度行為所吸收
    ，均不另論罪。另按刑法上之接續犯，係指以單一行為，經
    數個階段，持續侵害同一法益而言；如數行為於同時同地或
    密切接近之時地實施，侵害同一之法益，各行為之獨立性極
    為薄弱，依一般社會健全觀念，在時間差距上，難以強行分
    開，在刑法評價上，以視為數個舉動之接續施行，合為包括
    之一行為予以評價，較為合理，則屬接續犯，而為包括之一
    罪，有最高法院70年度台上字第2898號、86年度台上字第32
    95號判例意旨可資參照。被告分別於如附表所示之2 張本票
    上偽造「甲○○」之署名及偽捺其指印，復同時持以向告訴
    人乙○○行使之行為，係利用同一機會，於時間、地點均密
    接之情形下，就同一犯罪構成要件事實，本於單一之犯意接
    續進行，侵害同一法益，自可包括評價認為一接續行為，僅
    論以一偽造有價證券罪。再按95年7月1日刑法第55條後段有
    關「犯一罪而其方法或結果之行為犯他罪名」之牽連犯規定
    修正刪除後，現已無牽連犯得論以裁判上一罪之情形，然參
    照該修正條文之立法理由謂「至牽連犯廢除後，對於目前實
    務上以牽連犯予以處理之案例，在適用上，則得視其具體情
    形，分別論以想像競合犯或數罪併罰」等語，可知修法前原
    本符合牽連犯之數行為，於修法後概念上亦可能以目的性解
    釋為一行為。則被告就前揭犯行，其偽造附表編號2 有價證
    券係欲假借其父甲○○名義供擔保，資以向告訴人丁○○借
    得款項，於概念上應以包括之一行為予以評價。從而，被告
    偽造附表編號2 有價證券後持以交付告訴人而行使，致使告
    訴人因而陷於錯誤同意將前開款項借予被告，則其係以一行
    為同時觸犯偽造有價證券罪、詐欺取財罪，為想像競合犯，
    應依刑法第55條規定，從一重之偽造有價證券罪處斷。
四、被告乙○○因亟需資金週轉，在未徵得證人即其父甲○○同
    意或授權之情形下，即圖一時便利，恣意為本件偽造有價證
    券犯行，其所為固值非難，惟其偽造之有價證券僅2 紙，被
    偽簽姓名者為其父親1 人，所詐得之金額非鉅，與一般重大
    擾亂金融秩序之經濟犯罪者迥異。犯後復坦承犯行，頗有悔
    意，態度良好，本院衡其情狀，認倘處以法定刑之最低刑即
    有期徒刑3 年，猶嫌過重，是本件情輕法重，在客觀上足以
    使人心生同情，被告犯罪情狀尚堪憫恕，爰依刑法第59條之
    規定，酌量減輕其刑。
五、爰審酌被告乙○○因從事資源回收工作，亟需資金週轉給付
    員工薪資，及其品行、智識程度、犯罪手段平和，告訴人丁○○、證人甲○○及票據交易往來流通公信性所受損害之程
    度，兼衡酌被告偽造本票之張數僅2 張、票面金額合計50萬
    元，暨其犯後於偵審中均坦承犯行，深具悔意等一切情狀，
    量處如主文所示之刑。末按票據之偽造或票據上簽名之偽造
    ，不影響於真正簽名之效力，票據法第15條定有明文；又關
    於2 人以上為共同發票人之有價證券，如僅其中部分共同發
    票人係偽造，因該有價證券之真正發票人部分仍屬有效，為
    避免影響合法執票人對於真正發票人之票據權利，自不得將
    整張有價證券宣告沒收，此時僅依前開法條規定，將該有價
    證券關於偽造發票人部分宣告沒收即可（最高法院84年臺上
    字第1550號判例、91年度臺上字第7082號判決意旨參照）。
    查附表所示被告冒用「甲○○」為共同發票人所簽發之本票
    2 紙，僅「甲○○」為發票人部分係屬偽造，被告自己之簽
    名既為真正，其為發票人部分則仍屬有效之票據，不在應沒
    收之列，自應僅就前揭本票2紙關於偽造「甲○○」為共同
    發票人部分（即合計署名2枚、指印6枚），依刑法第205條
    之規定，予以宣告沒收。
據上論斷，應依刑事訴訟法第299條第1項前段，刑法第201條第1
項、第339條第1項、第55條、第59條、第205條，刑法施行法第1
條之1第1項、第2項前段，判決如主文。
本案經檢察官丙○○到庭執行職務。
中    華    民    國    98    年    12    月    15    日
                  刑事第九庭  審判長法  官 朱光國
                                    法  官 林慧英
                                    法  官 唐光義
以上正本證明與原本無異。
如不服本判決應於收受判決後10日內向本院提出上訴書狀，並應
敘述具體理由；其未敘述上訴理由者，應於上訴期間屆滿後20日
內向本院補提理由書（均須按他造當事人之人數附繕本）「切勿
逕送上級法院」。
                                    書記官 黃聖心
中    華    民    國    98    年    12    月    15    日
附錄論罪科刑法條：
刑法第二百零一條第一項
意圖供行使之用，而偽造、變造公債票、公司股票或其他有價證
券者，處三年以上十年以下有期徒刑，得併科三千元以下罰金。
刑法第三百三十九條第一項
意圖為自己或第三人不法之所有，以詐術使人將本人或第三人之
物交付者，處五年以下有期徒刑、拘役或科或併科一千元以下罰
金。
附表：
┌──┬────┬───┬────┬─────┬──────────┐
│編號│本票號碼│發票人│ 發票日 │ 票面金額 │備                註│
│    │        │      │ 到期日 │（新臺幣）│                    │
├──┼────┼───┼────┼─────┼──────────┤
│ 1  │WG108520│甲○○│95.12.20│30萬元    │內含發票人欄位偽簽「│
│    │3號     │乙○○│96.01.05│          │甲○○」署名1枚及偽 │
│    │        │      │        │          │捺之指印3枚         │
├──┼────┼───┼────┼─────┼──────────┤
│ 2  │WG108520│ 同上 │95.12.20│20萬元    │        同上        │
│    │4號     │      │96.01.10│          │                    │
│    │        │      │        │          │                    │
└──┴────┴───┴────┴─────┴──────────┘


司法院資訊處製作；財團法人民間司法改革基金會備份。
